臺灣高等法院臺中分院刑事判決　　　　96年度上訴字第1122號
上　訴　人　臺灣彰化地方法院檢察署檢察官
上　訴　人
即　被　告　甲○○
　　　　　　　　　　現羈押於臺灣台中看守所
選任辯護人　袁烈輝律師
上列上訴人因被告殺人等案件，不服臺灣彰化地方法院95年度重
訴字第22號中華民國 96年3月21日第一審判決（起訴案號：臺灣
彰化地方法院檢察署 95年度偵字第6939、9064、10168號），提
起上訴，本院判決如下：
    主  文
原判決撤銷。
甲○○殺人，處有期徒刑拾捌年，褫奪公權捌年；又放火燒燬他
人之小貨車，致生公共危險，處有期徒刑壹年陸月，減為有期徒
刑玖月。應執行有期徒刑拾捌年陸月，褫奪公權捌年。
    事  實
一、甲○○與王素珠同居多年並生有子女3人（其中1人歸人扶養
    ），迄民國94年4、5月間雙方因屢生磨擦而分手，嗣甲○○
    因王素珠與陳東驊交往，對王素珠及陳東驊益心存不滿，甲
    ○○與陳東驊間並曾生齟齬、嫌怨日深。 甲○○於95年7月
    28日下午以行動電話數次撥打陳東驊手機未果後，即於是日
    晚間8時許，騎乘車牌INC-719號重型機車前往彰化縣秀水鄉
    下崙村田洋巷15號陳東驊之住處尋仇：
  (一)是日（95年7月28日）夜間8時50分許，適陳東驊駕駛其父庚
    ○○所有之車牌8H－0418號自小貨車由上揭住處外出，甲○
    ○隨即騎乘機車尾隨在後，旋為陳東驊察覺而倒車掉頭、反
    向追逐甲○○，駛至彰化縣秀水鄉○○村○○道路南港幹58
    空X6G3509BB86號電線桿附近（下稱第1現場），雙方下車基
    於傷害之犯意互相扭打並爭搶斧頭（不知何人所有），致陳
    東驊右眶部上眼瞼2X5公分、下眼瞼2X4.5公分瘀血。顴
    部2X3公分擦傷。頦部2X7公分擦挫傷。雙眼充血。左
    上腹部挫傷2X2公分及9X2公分。 左手腕關節處挫傷1.5X3
    公分、3X1.5公分。 嗣由甲○○搶得斧頭，即持斧頭劈砍陳
    東驊頭部及背腰臀部， 致陳東驊頭部受有額頭左側3公分銳
    器傷、頭頂部銳器傷2處各長3公分（頭皮銳器傷未傷及骨頭
    ）、及背腰臀部9公分條狀銳器傷後， 將斧頭丟棄於附近潮
    濕泥濘之稻田中，詎其氣憤未因而平息，對陳東驊之怨恨殊
    深，怒火益熾，竟變更傷害之犯意而起意殺人，明知將已因
    身受重創而無力抵抗之陳東驊之身體，猛力往堅硬之自小貨
    車後車斗推撞，將可能致人於死亡，其仍不顧一切，藉其身
    材較為壯碩之優勢，將陳東驊之身體往自小貨車之後車斗側
    邊及後面猛力推撞，前後來回劇烈衝撞數次，陳東驊胸、背
    部數度受此重力衝撞，致右胸腔上部凹陷、右肋骨前後側全
    數不規則斷裂、左肋骨2、3、4不規則斷裂， 前胸壁皮下層
    廣泛出血33X17公分、後胸壁皮下層廣泛出血30X15公分之傷
    害，完全喪失反抗能力，然尚未死亡，甲○○仍未罷休，隨
    即將陳東驊搬上自小貨車後車斗，駕駛該自小貨車將陳東驊
    載離現場。
  (二)同日晚間21時40分許，甲○○沿彰化縣秀水鄉下崙村崙豐巷
    自台76線快速道路下方由西往東行駛至崙港巷與崙豐巷交岔
    口（下稱第2現場）， 因車速過快差點撞上右方不詳車輛，
    陳東驊因而自後車斗跌落地上，甲○○仍將陳東驊再抱上該
    自小貨車後車斗，繼續駕車載陳東驊繞行。
  (三)同日晚上10時10分許，駛至彰化縣埔心鄉境台76線快速道路
    西向15.3公里處（下稱第3現場）， 此時陳東驊因受傷嚴重
    已瀕臨死亡，甲○○仍未終止其殺人之犯意，不思將陳東驊
    送醫救治，而將載於後車斗之陳東驊弄下車後，褪掉陳東驊
    所穿藍白條紋上衣及休閒短褲，將僅著紅色內褲之陳東驊以
    左右方向在地面拖行施虐，致陳東驊胸腹部及背腰臀部受
    右胸部23ｘ14公分擦傷，左右走向。右乳頭上9X11公分擦
    傷，左右走向，併2公分挫傷。左胸部8X3公分擦傷。左
    胸外側部6X9公分擦傷。右腹側部15X13公分擦傷。左腹
    上部1.5X9公分擦傷。背部55X40公分擦傷，左右及左上斜
    向右下走向。右臀部20X20公分擦傷。 四肢亦受右上臂
    前部20X12公分擦傷，斜走向。右上臂後部30X10公分擦傷
    。右大腿前部40X13公分擦傷，左右走向； 右大腿後部40
    X25公分擦傷。右小腿前部2X10公分擦傷； 右小腿後部30
    X12公分擦傷。右踝部延伸到足背部18X10公分擦傷。左
    膝前部3X3擦傷。左內踝部3X3公分、3X5公分、5X3公分擦
    傷。左足背部2X2公分擦傷。 下肢近腳踝多處小挫傷。
    原欲將陳東驊身體由快速道路水泥護欄與鐵管間隙拋下高速
    公路，惟因護欄間隙過小及陳東驊尚有知覺而以手按住護欄
    旁水銀路燈底座致無法得逞，甲○○乃持緞帶細繩（不知何
    人所有）以其一端綁縛陳東驊右腳，將另一端綁縛於快速道
    路護欄，任由陳東驊東向趴臥於該處，終因右胸多處肋骨斷
    裂及皮下廣泛出血，造成出血性休克，於當晚10時30分許死
    於當場。甲○○並將陳東驊之休間短褲丟置於同向內側車道
    路肩、藍白條紋上衣則拋下國道一號高速公路北向入口匝道
    車道後，駕車離去。
二、甲○○殺害陳東驊後，復因於氣憤，而基於毀損及公共危險
    之犯意，將上開自小貨車駛至國道1號高速公路南下206.7公
    里旁側之彰化縣秀水鄉○○村○○○○道路上（下稱 第4現
    場），明知該處路旁種有作物、前有塑膠布棚、上方有電流
    線路、且在車流高速行駛之國道1號高速公路旁， 引火焚燒
    該自小貨車，可能發生延燒或產生濃煙因而影響高速公路上
    行車之安全，仍以打火機點燃車上破布，將著火之破布丟在
    該小貨車駕駛座右側之手剎車近處，放火燒燬庚○○所有之
    該部自小貨車，焚燒該自小貨車所產生之濃煙及火焰，影響
    高速公路行車往來之安全，因而致生公共危險。
三、迄翌日（即同年月29日）凌晨0時36分許，經路人在上揭第3
    現場發現陳東驊屍體，乃報警處理，經警前往採證，在陳屍
    現場起獲緞帶細繩1條、 及在該處附近台76線同向內側路肩
    起獲陳東驊之藍白條紋上衣一件、另在陳屍處下方中山高速
    公路北向匝道內側路肩起獲陳東驊之休閒短褲乙件；同日上
    午7時55分許，警方獲報前往第4現場發現該燒燬之自小貨車
    ；嗣經警於同日20時許在彰化縣花壇鄉 ○○路○段56號前拘
    獲甲○○後，循線前往上揭第1現場起獲斧頭1把， 並至第2
    現場就陳東驊滴落之血跡採證送驗，始查悉上情。
四、案經內政部警政署國道公路警察局第三警察隊（下稱國道三
    隊）、及陳東驊之父庚○○訴由彰化縣警察局鹿港分局報請
    臺灣彰化地方法院檢察署檢察官偵查起訴。
    理  由
一、訊據上訴人即被告甲○○矢口否認前揭犯行，辯稱案發當晚
    伊騎機車欲前往找友人黃鴻銘，而在黃鴻銘住處附近遇到陳
    東驊，即被陳東驊開車追逐，並持斧頭要砍伊，伊係被逼至
    不得已始與陳東驊發生衝突，並非欲前往找陳東驊尋仇，亦
    無殺人之犯意，如伊果真要前往找陳東驊報復，不可能只伊
    自己一個人前往，扣案之斧頭亦非伊所有，伊與陳東驊經過
    一番爭奪拉扯，該把斧頭始被伊搶下，伊搶下該把斧頭後並
    未用以殺害陳東驊，旋即將之丟棄於附近田裡，足見伊確無
    殺人之犯意，陳東驊額頭及頭頂所受之銳器傷，係伊於搶下
    斧頭之際不小心所傷及，伊亦未褪掉被害人陳東驊之衣褲將
    其身體在地上拖行凌虐；伊放火燒燬上開自小貨車，係因一
    時氣憤無法克制所為，但並無欲致生公共危險之犯意云云。
    惟查：
  (1)被告甲○○對其於前揭第1現場 與被害人陳東驊相互拉扯爭
    搶斧頭，嗣經其將搶下之斧頭丟到附近田裡，因氣憤難消，
    乃抓陳東驊之身體猛力往自小貨車後車斗前後來回劇烈推撞
    ，再將陳東驊搬上後車斗，於駛至前揭第2現場時， 又將從
    後車斗跌落地上之陳東驊抱上後車斗，繼續開車繞行兩圈，
    約經過半個小時， 方駛至前揭台76線快速道路橋上（即第3
    現場），在該處約耗15分鐘，經其以繩索綁縛陳東驊右腳繫
    於護欄後始離去，其再將車開到前揭彰化縣秀水鄉○○村○
    ○○○道路（即第4現場）放火燒燬該小貨車等事實， 業於
    本院準備程序或審理中供承在卷（本院卷第52頁、第96頁、
    第139、140頁），另據其於： 95年7月29日警詢時供稱：
    其因發現同居人王素珠與陳東驊有曖昧關係，而曾與陳東驊
    結怨，95年7月28日20時許， 其從住處騎機車要去找友人黃
    鴻銘，在陳東驊住處前遇到陳東驊，即被陳東驊開車追逐後
    被攔下，而與陳東驊互相拉扯扭打爭搶斧頭，後來該把斧頭
    被其搶下，即將之丟棄一旁，嗣陳東驊被其推上自小貨車載
    到前揭陳屍處，經其以繩索將陳東驊的腳綁在橋墩護欄欄杆
    上，其即駕該小貨車離去，將車開到其停放機車處附近（按
    即前揭第4現場）， 點火燒燬該小貨車（95年度偵字第6939
    號偵查卷第7、8頁）。同年月31日警詢時供稱: 案發當日
    其從陳東驊住處附近經過，遇到陳東驊，被陳東驊開車追逐
    到前揭第1現場被攔下，即互相爭搶斧頭， 其搶下斧頭後也
    失手以斧頭打到陳東驊頭部，雙方仍繼續扭打，嗣經其將斧
    頭丟到稻田裡，將陳東驊強推上陳東驊之自小貨車後車斗，
    駕駛該自小貨車在附近亂逛， 在前揭第2現場又從地上把陳
    東驊推上車， 最後將車開到台76線快速道路（按即前揭第3
    現場），把陳東驊綁在護欄欄杆上，其始開車離去，將車開
    到秀水鄉○○村○○○○○路旁產業道路，拿打火機和一塊
    布點火燒車， 再至前揭第1現場騎機車回家（前引第6939號
    偵查卷第111、112頁）。 95年7月30日偵查中供稱：其於
    95年7月28日晚上8時許騎機車要去找黃鴻銘，在路上遇到陳
    東驊，陳東驊因先前與其發生過糾紛，乃駕自小貨車追逐其
    到秀水鄉○○○道路附近將其攔下，雙方開始扭打爭搶斧頭
    ，其搶下斧頭後，拿斧頭打了陳東驊頭部幾下，即把斧頭丟
    掉，嗣陳東驊被其推入後車斗載到台76線快速道路（按即前
    揭第3現場）， 經其以繩索的一端綁在陳東驊的右腳，另一
    端綁在護欄的欄杆上，其再駕駛陳東驊的自小貨車離開現場
    ，於放火燒燬該自小貨車後，始騎機車回家（前引第6939號
    第97、98頁）。 同年月31日偵查中供稱: 上開95年7月31
    日之警詢筆錄，係出於其自由意志之陳述，扣案之斧頭係在
    前揭第1現場旁邊的田裡面找到的； 其在扭打過程中搶下該
    把斧頭；其將陳東驊綁在台76線快速道路15.3公里處，在綁
    的當時， 陳東驊還未死亡（第6939號偵查卷第119頁）。
    95年8月4日偵查中供稱：「（你除了拿斧頭砍陳東驊頭部外
    ，是否還有拿其他器物毆打陳東驊？）在雙方扭打過程中，
    我有拿斧頭亂打，但打到那些部位，我也不清楚，另外我有
    把陳東驊推去撞自小貨車後車斗，但撞到什麼地方我也不清
    楚。」「（你推陳東驊去撞自小貨車時，你與陳東驊的位置
    ？）我在陳東驊的左後方，我和陳東驊都面向同一邊，我把
    陳東驊推去撞車。」（第6939號偵查卷第156頁）。 95年
    11月10日偵查中供稱：其要離開當時，陳東驊是還活著，車
    子是其放火燒燬，其一時氣憤才放火把車燒燬；在其丟斧頭
    的地方（按即前揭第1現場）， 其有推陳東驊去撞小貨車，
    是推他去撞小貨車的後方，至於小貨車的右車門也有陳東驊
    的血跡，是因為彼二人也有在小貨車的右車門旁打架，小貨
    車的右後輪也有陳東驊的血跡，是因為彼二人也有趴在地上
    打架，有可能是在地上打架時碰傷的（第6939號偵查卷第25
    4頁）。95年12月8日原審準備程序中就其被起訴之放火、
    毀損等二罪均表示認罪（原審卷第一宗第37頁），同年12月
    15日準備程序中復坦承放火燒車屬實，並供承其係推陳東驊
    身體正面撞擊自小貨車後車斗（原審卷第一宗第48、49頁）
    。96年2月7日原審審理中供承其在台76線快速道路上有將
    被害人陳東驊拖行一段距離（原審卷第二宗第5頁）。 96
    年2月16日原審審理中供承:「（有無將死者拖行？）有，在
    台76線快速道路拖行，有拉他的腳，．．．．。」「（除了
    三個現場，還有在其他地點下車？）沒有，可能是在台76線
    快速道路拖行，．．．。」（原審卷第二宗第75頁）。96
    年3月7日原審審理中供承：「（解剖報告死者身體右側肋骨
    不規則斷裂，如何造成？）我抓他去撞車子的旁邊及後面，
    到底哪裡我不知道，撞幾下我不知道。」「（如何抓死者去
    撞車子？）我抓他的身體前、後都有撞。」「我一時氣憤才
    將車子焚燒，．．．。」（原審卷第二宗第111、113頁）。
  (2)被告甲○○確曾懷疑其同居人王素珠與被害人陳東驊間之關
    係，而與陳東驊結怨，亦分別據證人王素珠、林建安、庚○
    ○於原審審理中到庭結證無誤（原審卷第一宗第第125～128
    頁，第130～132頁）。 被告甲○○於95年7月28日下午曾數
    次以行動電話撥打陳東驊之手機未果，亦有通聯調閱查詢單
    附卷足憑（第6939號偵查卷第145~147頁），其於同日晚上9
    點多曾騎機車在後追逐一台車速很快的貨車，追一段路後轉
    彎，貨車倒車轉彎後變成貨車在後追逐該機車，亦據證人即
    與被害人同住彰化縣秀水鄉下崙村之林興財於原審審理中到
    庭結證歷歷（原審卷第一宗第116、117頁）。
  (3)於前揭第4現場為被告所燒燬之自小貨車，係於95年7月29日
    將8時許（報案時間為7時55分）為路人發現，被發現當時早
    已燒燬及熄滅，亦據證人己○○於警詢時及本院審理中證述
    甚詳（第9064號偵查卷第38、39頁，本院卷第95頁），並有
    彰化縣警察局鹿港分局秀水分駐所受理各類案件紀錄表附卷
    可稽（95年度偵字第9064號偵查卷第38、39頁、第22頁），
    本件被告放火燒車之時間除被告外，別無其他事證可得知曉
    ，被告既供稱其亦不知，則被告放火燒車之正確時間已無從
    查知，惟己○○於95年7月29日7時55分發現時，該車早已燒
    燬及熄滅，且衡情被告亦不可能於天亮後始放火燒車，是本
    件被告之放火燒車，當係在其於案發當晚22時30分許駕車離
    開棄屍現場後以迄翌日天亮前之不詳時間所為。關於被告放
    火焚燒上開自小貨車之事實，並據彰化縣消防局鑑識人員勘
    查鑑識至詳，有該局火災原因調查報告書及所附照片可參（
    第9064號偵查卷第25～58頁），被告無視於中山高速公路上
    往來之行車均係在高速行駛中，竟在高速公路旁放火燒車，
    在高速公路上之駕駛人於高速行進中，驟見其放火燒車產生
    之濃煙及火焰，自恐不免分神，稍不留意，即可能影響行車
    之安全，而足以致生行車往來之公共安全。另按刑事訴訟法
    第159條之5第1項規定： 被告以外之人於審判外之陳述，雖
    不符前四條之規定，而經當事人於審判程序同意作為證據，
    法院審酌該言詞陳述或書面陳述作成時之情況，認為適當者
    ，亦得為證據。 同條第2項規定：當事人、代理人或辯護人
    於法院調查證據時，知有第159條第1項不得為證據之情形，
    而未於言詞辯論終結前聲明異議者，視為有前項之同意。本
    件被告之辯護人雖於本院具狀聲明證人陳瑞華（應為辛○○
    之誤）、林志強、陳世民、林興財、賴建佑、庚○○之警詢
    筆錄均屬傳聞證據，均不具證據能力，惟對於證人己○○上
    開警詢筆錄之證據能力，被告及其辯護人於言詞辯論終結前
    均未聲明異議，依上開刑事訴訟法之規定，應認具有證據能
    力，併此敘明。
  (4)95年7月28日21時40分許， 被告駕駛上開自小貨車至彰化縣
    秀水鄉下崙村崙豐巷與崙港巷口，差點與其右方來車發生車
    禍，致後車斗之被害人陳東驊跌落地上，被告又將陳東驊抱
    上後車斗，當時被害人陳東驊曾以微弱之聲音叫救命，被告
    似發不動該自小貨車，在駕駛座門旁推車，而後再上車將車
    發動，在該處附近陳世民工廠門口聊天之林志強、賴建佑、
    陳世民目睹其情，均感覺奇怪，惟誤以為被告與被害人等二
    人可能係因酒醉，而未予理會，事後越想越奇怪，彼三人回
    到工廠門口後，賴建佑剛好要回家，即開車跟上去看，方發
    覺被抱上後車斗之該人血流滿面，約過10分鐘，賴建佑又騎
    機車回到陳世民之工廠，對林志強、陳世民二人說其看到坐
    在後車斗那個人滿臉鮮血，經賴建佑與林志強騎機車再去看
    ，即在上開自小貨車停車處看到路面上有血跡，欲再找尋上
    開自小貨車，已找不到該車等情，業據證人林志強、陳世民
    、賴建佑於偵查及原審審理中到庭結證綦詳（第6939號偵查
    卷第133～136頁，原審卷第一宗第118～124頁）。
  (5)95年7月28日晚上9點多，被告甲○○與被害人陳東驊在前揭
    第1現場，彼此基於傷害之犯意互相扭打並爭搶斧頭， 業據
    被告自白不諱； 同日晚上21時40分許，被告在前揭第2現場
    又從地上將被害人抱上後車斗，亦為被告所不諱言之事實，
    並據證人林志強、陳世民、賴建佑結證無誤；被告自前揭第
    2現場離去後約過半個小時，將被害人陳東驊載到前揭第3現
    場，並於該處將陳東驊放在地上拖行一段距離，亦據被告供
    認在卷，已詳前述。 被害人陳東驊確受有 (A):「右眶部
    上眼瞼2X 5公分、下眼瞼2X4.5公分瘀血，顴部2X3公分擦
    傷，頦部2X7公分擦挫傷，雙眼充血，左上腹部挫傷
    2X2公分及9X2公分， 左手腕關節處挫傷1.5 X3公分、 3X
    1.5公分。」 (B)：「額頭左側3公分銳器傷，頭頂部銳
    器傷2處各長3公分（頭皮銳器傷未傷及骨頭），背腰臀部
    9公分條狀銳器傷。」（C）: 「右胸腔上部凹陷、右肋骨
    前後側全數不規則斷裂，左肋骨2、3、4不規則斷裂， 
    前胸壁皮下層廣泛出血33X17公分， 後胸壁皮下層廣泛出
    血30X15公分。」 (D):「右胸部23X14公分擦傷， 左右走
    向， 右乳頭上9X11公分擦傷，左右走向，併2公分挫傷，
    左胸部8X3公分擦傷，左胸外側部6X9公分擦傷，右腹
    側部15X13公分擦傷，左腹上部1.5X9公分擦傷，背部55
    X40公分擦傷，左右及左上斜向右下走向，右臀部20X20公
    分擦傷，及其四肢亦受有右上臂前部20X12公分擦傷， 斜
    走向，右上臂後部30X 10公分擦傷， 右大腿前部40X13
    公分擦傷，左右走向；右大腿後部40X25公分擦傷， 右小
    腿前部2X10公分擦傷；右小腿後部30X12公分擦傷， 右踝
    部延伸到足背部18X10公分擦傷，左膝前部3X3公分擦傷，
    左內踝部3X3公分、3X5公分、5X3公分擦傷。 左足背部
    2X2公分擦傷。 下肢近腳踝多處小挫傷。」有中山醫學大
    學附設醫院病理科解剖鑑定報告書附卷足憑（相驗卷第28～
    32頁）。參以：上開解剖鑑定報告書之結論所載解剖內部
    檢查：腦部無出血現象，頭皮銳器傷未傷及骨頭；死因分析
    ：死者右胸多處肋骨斷裂及皮下廣泛出血，造成出血性休克
    （心臟僅存少量血液、屍斑不明顯）為主要致死傷，引起皮
    下廣泛出血，且對應皮膚外表無明顯挫傷，與接觸較大平面
    的鈍力有關；死者多處擦傷與身體接觸地面有關；右腳綁繩
    子處無明顯生命反應；死亡原因：出血性休克，大面積皮下
    出血，鈍力傷（相驗卷第30～32頁）。鑑定證人即法醫師
    蔡崇弘於原審審理中到庭證稱被害人右腳綁繩子處無明顯路
    生命反應，是因為綁繩子的時候被害人已經沒有生命現象或
    者瀕死現象，如有生命跡象周遭會出現紅腫；被害人胸部都
    是擦傷，外表看不出瘀傷，皮下廣泛出血，故研判是碰到大
    平面的東西，肋骨前後側全數不規則斷裂，應該是出於前後
    幾次碰撞，前後都有受力，因為前後皮下都有出血；死者身
    上連同一平面的擦傷都呈現不規則，應該不是從後車斗摔下
    來所致，若是從後車斗摔下來，所受的擦傷還是會呈現同一
    方向；被害人頭部的傷不是致命傷。被害人陳東驊於前揭
    第2現場由被告從地上再將其抱上後車斗當時， 其連呼叫救
    命之聲音都已甚微弱，業據證人林志強、陳世民、賴建佑分
    別證述在卷，亦已詳前述， 且被害人在前揭第1現場與被告
    互毆扭打後，被告竟能將其身體來回多次推向自小貨車後車
    斗猛力撞擊，及在前揭第1、2現場均係任由被告將其身體抱
    上後車斗，顯見雙方在前揭第1現場互毆扭打後， 被害人陳
    東驊已喪失反抗能力無疑， 是以被害人上開D部分之「右
    胸部23X14公分擦傷，左右走向， 右乳頭上9X11公分擦傷
    ，左右走向，併2公分挫傷，左胸部8X3公分擦傷，左胸
    外側部6X9公分擦傷，右腹側部15X13公分擦傷，左腹上
    部1.5X9公分擦傷， 背部55 X40公分擦傷，左右及左上斜
    向右下走向，右臀部20X 20公分擦傷，及其四肢所受右
    上臂前部20X12公分擦傷，斜走向，右上臂後部30X10公分
    擦傷，右大腿前部40X 13公分擦傷，左右走向；右大腿後
    部40X25公分擦傷， 右小腿前部2X10公分擦傷；右小腿後
    部30X12公分擦傷，右踝部延伸到足背部18X10公分擦傷，
    左膝前部3X3公分擦傷， 左內踝部3X3公分、3X5公分、
    5X3公分擦傷。左足背部2X2公分擦傷。下肢近腳踝多處
    小挫傷。」 當係其在前揭第3現遭被告將其身體於地面拖行
    凌虐所致之傷；上開B部分之「額頭左側3公分銳器傷，
    頭頂部銳器傷2處各長3公分（頭皮銳器傷未傷及骨頭），
    背腰臀部9公分條狀銳器傷。」 當係其遭被告持斧頭所砍傷
    ；上開C部分之「右胸腔上部凹陷、 右肋骨前後側全數不
    規則斷裂，左肋骨2、3、4不規則斷裂， 前胸壁皮下層
    廣泛出血33X17公分，後胸壁皮下層廣泛出血30X15公分。
    」當係其遭被告將其身體來回多次推向自小貨車後車斗猛力
    撞擊所致之傷；其餘上開A部分之「右眶部上眼瞼2X5公分
    、下眼瞼2X4.5公分瘀血，顴部2X3公分擦傷， 頦部2X7
    公分擦挫傷，雙眼充血，左上腹部挫傷2X2公分及9X2公
    分，左手腕關節處挫傷1.5X3公分、3X1.5公分。」則係其
    與被告互相扭打所受之傷， 而依上開A部分所受之傷，均僅
    屬瘀血、擦傷、挫傷、或擦挫傷，衡其情狀，當不致因此即
    使其喪失抵抗能力，則本件被害人喪失其抵抗能力之時點，
    當係在其遭被告持斧頭砍傷之後，否則被告欲將其身體來回
    多次推向自小貨車後車斗猛力撞擊，以致其右胸腔上部凹陷
    、右肋骨前後側全數不規則斷裂，左肋骨2、3、4 不規則斷
    裂，前胸壁皮下層廣泛出血33X17公分， 後胸壁皮下層廣泛
    出血30X15公分，又談何容易？ 而被害人在其身體被來回多
    次推向自小貨車後車斗猛力撞擊後，即任由被告分別於前揭
    第1、2現場將其身體抱上後車斗，其完全喪失反抗能力之時
    點，應係在其身體被來回多次推向自小貨車後車斗猛力撞擊
    之後無疑。復按，被告所持斧頭足以使被害人陳東驊喪失抵
    抗能力，足見該把斧頭顯足堪用以取被害人之生命，然被告
    並未用之以取被害人生命，且被告以該把斧頭所致被害人頭
    部之傷為頭頂部銳器傷兩處各長3公分、額頭左側3公分銳器
    傷，胸部無出血現象，頭皮銳器傷未傷及骨頭（參見上開解
    剖報告書），該把斧頭事後亦確係經被告帶領員警，至其與
    被害人互相鬥毆之前揭第1現場附近稻田中起獲， 自此以觀
    ，無論該把斧頭係何人所有，縱或係屬被告所有，被告所辯
    其原無殺人之犯意，該把扣案之斧頭係由其搶下並將之丟棄
    於雙方鬥毆現場附近之稻田中一節，尚非不堪採信。惟按被
    害人已喪失抵抗能力，被告猶將被害人之身體，猛力往堅硬
    之自小貨車後車斗來回推撞多次，將可能致被害人於死亡，
    當為一般人所明知，被告亦應無從諉為不知，其竟仍不顧一
    切，藉其身材較為壯碩之優勢，將陳東驊之身體往自小貨車
    之後車斗側邊及後面猛力推撞，致陳東驊右胸腔上部凹陷、
    右肋骨前後側全數不規則斷裂、 左肋骨2、3、4不規則斷裂
    ，前、後胸壁皮下層均廣泛出血，雖未立即死亡，然已完全
    喪失反抗能力，被告仍未罷休，隨即將陳東驊搬上自小貨車
    後車斗，駕駛該自小貨車將陳東驊載離現場，於同日晚間21
    時40分許， 駛至上開崙港巷與崙豐巷交岔口（第2現場），
    被害人陳東驊自後車斗跌落地上，甲○○仍將其再抱上該自
    小貨車後車斗，繼續駕車載陳東驊繞行，於同日晚上10時10
    分許，駛至彰化縣埔心鄉境台76線快速道路西向15.3公里處
    （第3現場），此時陳東驊因受傷嚴重已瀕臨死亡， 被告仍
    不思將其送醫救治，而褪掉被害人所穿藍白條紋上衣及休閒
    短褲，將僅著紅色內褲之被害人在地面拖行施虐，在該處約
    耗15分鐘，最後猶以緞帶繩之一端綁住已經沒有生命現象或
    者瀕死現象之被害人右腳，另一端綁在橋墩護欄之欄杆上，
    將被害人棄置該處而逕自離去，顯見其在將被害人身體來回
    多次推向自小貨車後車斗猛力撞擊時起，即有置被害人於死
    亡之犯意，已彰彰明甚，況被告於上開陳屍處該段過程中，
    尚且欲將被害人之身體由快速道路水泥護欄與鐵管間隙拋下
    高速公路，惟因護欄間隙過小及陳東驊尚有知覺而以手按住
    護欄旁水銀路燈底座致無法得逞，除據證人即製作國道公路
    警察局轄陳東驊命案現場勘察報告之翁照琪於原審審理中到
    庭證稱：「依經驗從血跡判斷，還有包括LCDV及血跡增顯，
    發現在水銀燈座上，有二手指血跡滑擦痕，另外在護欄下沿
    有死者頭部滑擦血跡痕，經測量鐵欄杆跟護欄高度約為27公
    分，經現場重建與鑑識人員親自以頭部置入空隙中（按即指
    鐵管與毲護欄之間隙），恰可將頭卡在空隙內，在相驗時，
    發現死者頭部有數道刀痕（應係斧砍痕之誤），護欄下的滑
    擦痕也沾有毛髮，所以整個現場情況有做一個模擬圖，有可
    能當時被告意圖將死者推下國道一號高速公路，從現場圖看
    陳屍地點下方就是高速公路，．．．．惟死者當時可能還有
    些微意識，為避免遭被告推落橋下，死者乃將頭卡在護欄空
    隙，右手抵在水銀燈底座，經模擬結果相同，．．．．。」
    等情綦詳（原審卷第二宗第3頁）， 並有照片附卷可稽（國
    道公路警察局轄陳東驊命案現場勘察報告第11頁、第13頁、
    第21頁），被告於原審審理中雖否認欲將被害人自鐵管與護
    欄間之空隙推落橋下之中山高速公路，惟亦供稱是被害人想
    要自該空隙鑽過去，其將被害人拖出來，被害人則抓住圓柱
    云云（原審卷第二宗第111、112頁），參以被害人於前揭第
    2現場， 由被告將其身體從地面抱上自小貨車後車斗當時，
    其已完全喪失反抗能力，甚至連呼叫救命之聲音已甚微弱，
    嗣被載至上開陳屍地點時，復在該處任由被告將其身體於地
    上拖行凌虐，足見當時其身體業已喪失行動能力，倘認當時
    其身體尚有行動能力，且尚有能力自行企圖從護欄處往下跳
    ，衡情論理，其亦當直接翻過護欄上面之鐵管往下跳，又何
    至於捨易求難，反而往鐵管與水泥護欄間狹小之空隙鑽？益
    徵被告對於被害人確係具有殺人之犯意，其應係先基於傷害
    犯意與被害人互毆扭打，於其持斧頭劈砍被害人頭部數下，
    將斧頭丟棄於附近稻田後，詎氣憤未因而平息，乃變更傷害
    之犯意而起意殺人，將被害人身體來回多次推向自小貨車後
    車斗猛力撞擊，致陳東驊右胸腔上部凹陷、右肋骨前後側全
    數不規則斷裂、左肋骨2、3、4不規則斷裂， 前、後胸壁皮
    下層均廣泛出血，已完全喪失反抗能力，再將之載往上開陳
    屍地點，將被害人之身體於地上拖行凌虐，並欲將之推落橋
    下之中山高速公路未果，最後仍以緞帶繩之一端綁住已沒有
    生命現象或者瀕死現象之被害人右腳，另一端繫於護欄之欄
    杆上，即逕自離去，始終不思將被害人送醫，事證甚明，被
    告所辯是被害人想要自上開鐵管與水泥護欄之空隙鑽過去，
    其將被害人拖出來，被害人則抓住圓柱云云，不足採信。
  (6)本件被告駕駛自小貨車在前揭第2現場， 將跌落地上之被害
    人陳東驊再抱上自小貨車， 當時之時間約在95年7月28日晚
    上21時40分許，業據證人林志強、陳世民、賴建佑證述明確
    ；被告於該處再將被害人抱上自小貨車後車斗後，又載被害
    人繞行約半個小時， 始將被害人載到第3現場即上開陳屍地
    點，於該處約耗15分鐘，最後以緞帶繩之一端綁住被害人之
    右腳，另一端繫於護欄之欄杆上，其始離去，亦據被告供明
    在卷（本院卷第96頁），則被告當晚自上開陳屍處離去之時
    間，應係在21時25分許，而在被害人右腳被綁上緞帶繩當時
    ，被害人已經沒有生命現象或者瀕死現象，被害人屍體經解
    剖，依照死者胃內容物判斷，其死亡之時間，應該是在其用
    餐後二小時內，另據鑑定證人蔡崇弘於原審到庭證述甚詳（
    原審卷第一宗第112、113頁），上開解剖鑑定報告書中之結
    論亦載明被害人之死亡時間是在最後進食兩小時內（相驗卷
    第31頁），參以證人即被害人之胞妹辛○○於本院審理中到
    庭所證95年7月28日當晚， 被害人係於8點多將9點才開車出
    門說要去加油， 正確吃飯時間應該是在8點半以前等語（本
    院卷第96頁）， 被告復始終堅稱在其離去前揭第3現場時，
    被害人尚未死亡，衡酌上開等情，本件被害人陳東驊死亡之
    時間應係在95年7月28日晚上22時30分許，殆可認定， 上開
    法醫驗斷書及解剖鑑定報告書中，均將本件之發現時間及死
    亡時間載為95年7月29日0時35分左右，逕以發現被害人屍體
    之時間載為被害人死亡之時間，自屬有誤，證人即被害人之
    父親庚○○於原審所證案發當天晚上，被害人係於6、7點即
    吃飯云云，核與鑑定證人蔡崇弘上開解剖所見、及證人辛○
    ○上開所證等情不符，恐亦與實情有所出入，本院尚難遽予
    採信。
  (7)證人即參與偵辦本件之員警翁照琪、丁○○於原審雖均證稱
    ：前揭第1、2、3現場均無被害人被拖行於地上之痕跡， 翁
    照琪並證稱前揭第1現場距陳屍地點約30分鐘車程， 被害人
    失蹤約3小時，其間有2小時之空窗期，該二證人因而認本件
    可能另外還有被害人被拖行於地之現場，惟: 證人即案發
    當晚在前揭第2現場 目睹被告將被害人抱上後車斗之林志強
    ，業於原審證稱當時坐在後車斗之該人有穿衣服（原審卷第
    一宗第120、121頁）。案發當晚被害人所穿藍白橫條上衣
    及休閒短褲，係分別在被害人陳屍處之台76線同向內側路肩
    、及在該陳屍處下方中山高速公路北向匝道內側路肩所起獲
    。證人丁○○於本院審理中證稱其係於案發數日後始到被
    害人陳屍處即台76線快速道路該橋上勘驗現場，其勘驗當時
    所見，該處橋上之柏油路面乾淨、較粗糙，依其認知，被害
    人如在該處路面被拖行，應可看到些微血跡，被害人表皮有
    流血。證人即參與本件現場採證之員警戊○○於本院審理
    中證稱被害人身上被拖行的傷痕除瘀血外，背部還有擦傷，
    是條狀的刮痕，被害人如在棄屍地點被拖行，應該會留有跡
    證，但在棄屍現場並沒有發現跡證，依其觀察，現場應該要
    留有血跡，然又證稱被害人背部的條狀刮痕並沒有流血，被
    害人背部瘀傷的皮膚仍完整，就此所證核與證人戊○○上開
    所證被害人表皮有流血云云，有所出入。證人丙○○於本
    院審理中證稱在棄屍現場沒有發現被害人於地上被拖行的跡
    證，依被害人身上背部、腳部之傷痕可以看出沒有在該處被
    拖行的跡證，在被害人背部有一大片的瘀血，卻沒有其他的
    掉落物，從他身上的一大片瘀血，現場大都會留下衣服、碎
    片或皮膚血跡之類的跡證，但在現場並未發現，然又證稱被
    害人背部有大片的瘀血，但背部並沒有流血。按瘀血原即血
    未流出，故成瘀傷，擦傷亦恐不致大量出血，依卷附照片所
    示被害人胸、背、四肢之擦傷，亦未必會流血，即或流血，
    亦當甚屬微量，且證人戊○○、丙○○均證稱被害人背部未
    流血，證人丁○○證稱被害人表皮有流血，證人丁○○就此
    所證是否與事實相符，恐非無疑，被害人身上之擦傷若未流
    血，或僅甚屬微量不足血沾路面，未能在粗糙之柏油路面發
    現被害人被拖行之跡證，殊難謂有何悖理違情之處，而被害
    人既被褪掉衣褲在地上拖行始造成其身上之大片瘀傷或擦傷
    ，謂在拖行現場應會發現其衣服、碎片、或其他掉落物云云
    ，其不合理處尤不言可喻，況於棄屍現場亦經發現被害人被
    棄置之衣物，本件被告既存心欲置被害人於死地，倘其確係
    另在其他現場褪掉被害人之衣褲將被害人於地上拖行凌虐，
    衡情亦當無再將被害人之衣褲帶到棄屍現場丟棄之必要，被
    告復一再供稱其係在棄屍現場將被害人放在地上拖行，別無
    其他拖行之現場，經查亦無任何積極證據足認確有其他拖行
    凌虐被害人之現場，上開翁照琪、丁○○、戊○○、丙○○
    等證人推測之詞，核與實情難謂相符，自未可遽予採信。
  (8)前揭關於被告在第1現場， 與被害人基於傷害之犯意互毆扭
    打後，因怒火未熄，致變更傷害之犯意而起意殺人，將被害
    人之身體來回多次推向自小貨車後車斗猛力撞擊，再將被害
    人抱上自小貨車後車斗，載到第2現場， 又將跌落地上之被
    害人抱上後車斗， 載往第3現場褪掉被害人之上衣及休閒褲
    ，將被害人放於地上拖行凌虐，最後以緞帶繩將被害人之右
    腳繫於護欄之欄杆上，始開車離去， 將自小貨車開到第4現
    場焚燒等事實，除上開事證外，尚有棄屍現場照片、檢察官
    勘驗筆錄、法醫驗斷書、相驗屍體證明書、中山醫學大學附
    設醫院病理科解剖鑑定報告書（相驗卷第6～9頁、第12頁、
    第13～19頁、第22頁、第28～32頁）、刑案現場勘查照片、
    汽車縱火案現場照片（第6939號偵查卷第26~54頁、第81~95
    頁）、現場重建模擬照片（原審卷第二宗第11～18頁）在卷
    可稽，並有斧頭一把、緞帶繩一條、藍白橫條上衣及休閒短
    褲各一件扣案可資佐證。
  (9)被告於原審雖提出診斷證明書辯稱其患有重鬱症，查該診斷
    證明書固足以證明其在民國91年間曾患重鬱症至衛生署草屯
    療養院就診，惟衡酌被告於本案之犯罪過程中，其所作所為
    ，有條不紊，其精神狀態顯與常人無異，尚無從認其於犯罪
    當時有何心神喪失或精神耗弱之情事，該診斷證明書自不足
    資為有利於被告之認定。
  (10)被告前揭所辯，無非飾卸之詞，其於警詢或偵審中所供反覆
    不一，且除上開自白核與事實相符外，其餘所供或辯解均明
    顯有違情理，亦無足採。事證明確，被告前揭犯行，堪以認
    定。
二、核被告甲○○所為，係犯刑法第271條第1項之殺人罪、第17
    5條第1項之放火罪及第354條之毀棄損壞罪。 被告所犯上開
    放火罪及毀棄損壞罪，係一行為觸犯數罪名，為想像競合犯
    ，應從一重論以刑法第175條第1項之放火罪。被告所犯殺人
    罪及放火罪，犯意個別，犯罪構成要件互異，應予分論併罰
    。
三、原審對被告論罪科刑，固非無見，惟查：(1)本件被告在與被
    害人互毆扭打及以斧頭砍傷被害人之時，原僅基於傷害之犯
    意，迄其將斧頭丟到稻田中，怒火仍無法平息，始變更傷害
    之犯意而起意殺人，原審認被告持斧頭劈砍被害人當時即基
    於殺人之犯意，認定事實，尚有違誤。(2)被告係在棄屍現場
    褪掉被害人之藍白橫條上衣及休閒短褲，並於該處將被害人
    放在地上拖行凌虐，原審認被告係在另不詳之現場褪掉被害
    人所穿上衣及休閒短褲，將被害人放在地上拖行凌虐，亦有
    未合。(3)原判決未於事實欄中記載被害人之死亡時間，亦有
    疏漏，而於理由欄中說明被害人之死亡時間係在案發當晚10
    時許，核與事證亦未盡符合。(4)對被告所犯公共危險罪部分
    予以量處有期徒刑二年，亦稍嫌過重。檢察官上訴意旨略以
    原審量刑過輕等語，被告上訴意旨略以其並無殺人之故意云
    云，分別指摘原判決不當，雖均均無理由，惟被告以原審對
    其所犯公共危險部分判得太重等語，指摘原判決不當，則有
    理由，且原判決亦有上開可議之處，本院自應將原判決撤銷
    改判，爰審酌被告犯罪之動機係起於與其同居十餘年並生有
    三名子女之同居人，與被害人陳東驊間有曖昧關係，怒火難
    消，其將被害人身體來回多次猛力推撞自小貨車後車斗，致
    被害人右胸腔上部凹陷，右肋骨前後側全數不規則斷裂、復
    將被害人赤身在地面拖行施虐、手段兇殘，犯後猶飾詞圖卸
    ，態度不佳，及其前曾患有憂鬱症等一切情狀，認檢察官就
    殺人部分求刑有期徒刑15年為過輕、放火罪部分求刑有期徒
    刑3年則嫌過重，對就被告所犯殺人罪部分， 量處有期徒刑
    18年，依其犯罪之性質，認有褫奪公權之必要，併予宣告褫
    奪公權8年； 就其所犯公共危險罪部分，量處有期徒刑1年6
    月， 並以其所犯該罪之犯罪時間係在96年4月24日以前，合
    於中華民國九十六年罪犯減刑條例減刑之規定，依該條例第
    2條第1項第3款、第3條第1項第15款，減為有期徒刑9月，並
    就其所犯上開二罪， 合併定其應執行刑為有期徒刑18年6月
    ，褫奪公權8年。 扣案之斧頭1把及緞帶繩1條，被告否認為
    其所有，經查亦無證據足認確係被告所有，爰不予宣告沒收
    ，併此敘明。
四、據上論斷，應依刑事訴訟法 第369條第1項前段、第364條、
    第299條第1項前段，刑法第271條第1項、第175條第1項、第
    354條、第55條、第51條第5款、第37條第2款， 刑法施行法
    第1條之1， 中華民國九十六年罪犯減刑第2條第1項第3款、
    第3條第1項第15款、第7條、第11條，判決如主文。
本案經檢察官乙○○到庭執行職務。
中　　華　　民　　國　　96　　年　　7　　月　　19 　　日
                  刑事第十庭    審判長法　官  林 照 明
                                      法　官  李 平 勳
                                      法　官  蔡 名 曜
得上訴。
上列正本證明與原本無異。
如不服本判決應於收受送達後十日內向本院提出上訴書狀，其未
敘述上訴之理由者並得於提起上訴後十日內向本院補提理由書。
（須附繕本）
                                      書記官  劉 智 文
中　　華　　民　　國　　96　　年　　7 　　月　　30　　日
